【裁判字號】    98,消債更,309
【裁判日期】    980611
【裁判案由】    聲請更生程序
【裁判全文】
臺灣高雄地方法院民事裁定           98年度消債更字第309號
聲  請  人  甲○○
上列當事人因消費者債務清理事件聲請更生，本院裁定如下：
    主  文
聲請人甲○○自中華民國九十八年六月十一日十六時起開始更生
程序。
命司法事務官進行本件更生程序。
    理  由
一、聲請意旨略以：聲請人有不能清償債務情事，曾依「中華民
    國銀行公會會員辦理消費金融案件無擔保債務協商機制」請
    求共同協商債務清償方案成立，約定自95年5 月起，分80期
    ，每月10日清償新臺幣（下同）18,638元。惟聲請人薪資收
    入約22,000元，曾因巧克力囊腫開刀，身體健康不佳無法增
    加收入，96年8 月父親因癌症過世，家裡因支出喪葬費用已
    無多餘金錢可供資助，扣除每月協商款後，已不足生活支出
    ，尚須扶養母親，並請家人及朋友幫忙，聲請人不得已繳至
    97年2 月後毀諾，顯已盡相當之還款誠意，因客觀上收入不
    足，實有不可歸責於已事由，爰聲請准予裁定更生等語。
二、按債務人不能清償債務或有不能清償之虞者，得依消費者債
    務清理條例所定更生或清算程序，清理其債務。債務人無擔
    保或無優先權之債務總額未逾1200萬元者，於法院裁定開始
    清算程序或宣告破產前，得向法院聲請更生。又於消費者債
    務清理條例施行前，債務人依金融主管機關協調成立之中華
    民國銀行公會會員，辦理消費金融案件無擔保債務協商機制
    與金融機構成立之協商，準用同條例第151 條第5 項之規定
    ，即債務人與金融機構協商成立者，不得聲請更生或清算，
    但因不可歸責於己之事由，致履行顯有重大困難者，不在此
    限。如法院開始更生程序之裁定，應載明其年、月、日、時
    ，並即時發生效力。法院裁定開始更生或清算程序後，得命
    司法事務官進行更生或清算程序，必要時得選任律師、會計
    師或其他適當之自然人或法人一人為監督人或管理人。消費
    者債務清理條例第3 條、第42條第1 項、第151 條第5 項、
    第6 項、第45條第1 項及第16條第1 項分別定有明文。
三、經查：聲請人所主張之上開事實，業據提出債權人清冊（卷
    7 頁）、財產及收入狀況說明書（卷9-11頁）、協議書及無
    擔保債務還款計畫書（卷12-13 頁）、協商款繳款明細（卷
    14頁）、薪資證明單（卷16頁、91-93 頁）、聲請人95、96
    年度綜合所得稅各類所得資料清單及國稅局財產歸屬資料清
    單（卷17-19 頁）、聯合徵信中心之個人資料（卷22-24 頁
    、72-75 頁、96-100頁）、死亡證明書（卷25頁）、診斷證
    明書（卷26頁）、戶籍謄本（卷42-43 頁）房屋租賃契約書
    及收付款明細（卷52-56 頁）、前置協商退件通知函（卷62
    頁）、財政部高雄市國稅局小港稽徵所函及綜合所得稅結算
    申報書（卷125-127 頁）等可憑，可信為實。
四、本院審酌聲請人任職於六星休閒企業有限公司（原為左腳右
    腳股份有限公司），95年、96年所得換算每月約為16,500元
    、16,890元之收入（卷17、18頁95、96年度綜合所得稅各類
    所得資料清單），97年平均所得約為22,000元（卷16、91頁
    薪資證明單、92-93 頁薪資袋），扣除勞、健保及所得稅後
    實際所得約20,000元，於繳納協商分期款每月18,638元後，
    所餘顯已不足支付聲請人基本生活費11,309元（依98年高雄
    市每人每月最低生活費計算）及陳報母親扶養費3,000 元合
    計14,309元，加以曾因手術開刀，影響工作能力，短期或可
    勉力為之，但終難以為繼，致不能履約，並無違常。因此，
    聲請人無法依協議繼續償還，既係因客觀收入減少或不足償
    還所致，非因協議後故有浪費或其他不利償還之行為，且在
    收入不足償還協商金額之情形下，仍繼續償還，繳至97年2
    月後始不得已毀諾，則應認已盡相當之償還誠意，實有不可
    歸責於聲請人之事由，致履行顯有重大困難。而聲請人無擔
    保或無優先權之債務總額未逾新臺幣1,200 萬元，復無同條
    例第46條規定已經法院裁定開始清算程序或宣告破產及第6
    條第3 項、第8 條各款所定駁回更生聲請等程序事由存在，
    則債務人聲請更生，是有理由。爰裁定如主文。
中    華    民    國    98    年    6    月    11     日
              民事第三庭    法      官  藍家慶
上為正本係照原本作成。
本裁定已於98年6月11日下午4時公告。
本件不得抗告。
中    華    民    國    98    年    6     月   11     日
                            書  記  官  呂姿儀


司法院資訊處製作；財團法人民間司法改革基金會備份。
